臺灣新竹地方法院民事簡易判決
109年度竹東簡字第146號
原      告  台灣金聯資產管理股份有限公司

法定代理人  施俊吉  
訴訟代理人  王峻偉  
被      告  周麗雲即鍾周麗雲

訴訟代理人  戴美雯律師(法扶律師)
上列當事人間請求返還借貸款事件，本院於民國110 年5 月4 日
辯論終結，判決如下：
    主      文
被告應給付原告新臺幣伍拾萬元，及自民國一○四年六月二十二
日起至清償日止，按週年利率百分之十點五計算之利息，暨按上
開利率百分之二十計付之違約金。
訴訟費用由被告負擔。
本判決得假執行。但被告如以新臺幣伍拾萬元為原告預供擔保，
得免為假執行。
    事實及理由
壹、程序方面：
一、按當事人喪失訴訟能力或法定代理人死亡或其代理權消滅者
    ，訴訟程序在有法定代理人或取得訴訟能力之本人承受其訴
    訟以前當然停止；又第168 條至第172 條及前條所定之承受
    訴訟人，於得為承受時，應即為承受之聲明，他造當事人，
    亦得聲明承受訴訟。民事訴訟法第170 條、第175 條亦定有
    明文。經查，原告之法定代理人原為郭文進，嗣於審理中已
    變更為施俊吉，有原告之公司變更登記表可稽（見本院卷第
    45-50頁），並經原告聲明由施俊吉承受訴訟（見本院卷第4
    1頁），核無不合，首應敘明。
二、次按訴狀送達後，原告不得將原訴變更或追加他訴。但擴張
    或減縮應受判決事項之聲明者，不在此限；民事訴訟法第25
    5條但書第1 項第3 款定有明文。本件原告起訴聲明原為：
    被告應給付原告新臺幣（下同）50萬元，及自民國94年7月1
    6日起至清償日止，按週年利率10.5%計算之利息，暨按上開
    利率20%計算之違約金。嗣於本院110 年5 月4 日言詞辯論
    期日當庭減縮聲明為如主文第1項所示（見本院卷第201頁）
    ，依前開規定，應予准許。
貳、實體方面：
一、原告主張：被告於81年6月12日邀同訴外人鍾培年為連帶保
    證人，向訴外人第一商業銀行股份有限公司（下稱第一銀行
    ）借款224萬元，並於同日簽立借據（下稱系爭借據），約
    定借款期限自82年62月21日至102年6月21日止，共計20年，
    借款利息以週年利率10.82%按月計付，並同意於第一銀行調
    整新臺幣放款基本利率時，自調整日後（含當日）之第一個
    應攤還本息日起，按調整後之新臺幣放款基本利率加週年利
    率2.50%調整計付。借款本金及利息之償付，共分240期，每
    期1個月，自82年7月21日起按期平均攤還。借款人任何一次
    未依約清償本金或利息時，即喪失分期攤還之利益，借款應
    視為全部到期，並自遲延日起除按第2 條約定計付遲延利息
    外，逾期6個月以內，另按約定利率10%，逾期超過6個月，
    按約定利率20%加付違約金。詎被告未依約還本繳息，尚積
    欠本金222萬473元，及自82年12月29日起按週年利率10.5%
    之利息暨自83年1月30日起之違約金未清償。第一銀行於91
    年12月2 日將上開債權全部（含本金、利息、違約金、代墊
    訴訟費用及其他從屬之權利）一併讓與原告，並依金融機構
    合併法第15條第1項第1款、第18條第3項規定，於91年12月2
    日公告於民眾日報，嗣原告聲請拍賣抵押物，經臺灣桃園地
    方法院93年度執字32099號強制執行後，原告分配金額為151
    萬8,511元，經抵充執行費、部分利息後，被告仍積欠本金2
    22萬473元，及自94年7月16日起至清償日止，按週年利率10
    .5%計算之利息，暨按前述利率20%計算之違約金，以及已核
    算未受償利息119萬7,877元、違約金52萬3,086元未受償。
    本件原告僅就前開剩餘債權中之本金50萬元，及自104年6月
    22日起至清償日止，按週年利率10.5%計算之利息，暨按上
    開利率20%計付之違約金為一部請求。為此，爰依消費借貸
    及債權讓與之法律關係提起本件訴訟。並聲明：如主文第1 
    項所示。
二、被告則以：被告因20餘年來未實際居住於戶籍址，故無從收
    受原告向法院聲請對被告進行追償之文件，迄109年初，被
    告存款遭法院強制執行後始知係關於第一銀行之房貸餘額債
    務。惟被告未曾親自或授權他人簽署任何向第一銀行貸款之
    文件，系爭借據上關於被告之簽名顯係偽造，其毋庸負還款
    責任。又原告對於逾起訴前5年之利息、違約金，其請求權
    時效應已消滅，被告自得拒絕給付等語，資為抗辯。並聲明
    ：原告之訴駁回；如受不利之判決，願供擔保請准宣告免為
    假執行。
三、得心證之理由：
　　原告主張被告前向第一銀行借款並簽立系爭借據，迄今尚積
    欠本金222萬473元及自94年7月16日起至清償日止，按週年
    利率10.5%計算之利息，暨按前述利率20%計算之違約金，以
    及已核算未受償之前開利息、違約金等未償，而原告已依法
    受讓第一銀行對被告之系爭借款債權之事實，為被告所否認
    ，並以前揭情詞置辯。是本件所應審究者為：⑴系爭借據之
    借款人「鍾周麗雲」之簽名，是否為被告所為？⑵被告關於
    利息、違約金所為之時效抗辯，有無理由？茲說明如下： 
  ㈠按當事人主張有利於己之事實者，就其事實有舉證之責任；
    私文書應由舉證人證其真正，但他造於其真正無爭執者，不
    在此限，民事訴訟法第277條本文、第357條分別定有明文。
    又請求履行債務之訴，除被告自認原告所主張債權發生原因
    之事實外，應先由原告就其主張此項事實，負舉證之責任，
    必須證明其為真實後，被告於其抗辯事實，始應負證明之責
    任，此為舉證責任分擔之原則（最高法院43年度台上字第37
    7號號判決意旨參照）。本件被告既否認系爭借據上借款人
    簽名欄簽名之真正，應由原告就該簽名之真正負舉證責任。
  ㈡經查，本院依原告之聲請，將系爭借據原本上「鍾周麗雲」
    之簽名（編定為甲類），即「借款人『鍾周麗雲』茲邀同連帶
    保證人…」(編為甲1)、借款人簽名及蓋章欄之「鍾周麗雲」
    （編為甲2）、「借款人『鍾周麗雲』地址…」（編為甲3），
    以及被告於109 年12月7日當庭書寫筆跡、被告於第一商業
    銀行中壢分行81年6月21日存款開戶印鑑卡、中華郵政股份
    有限公司新竹郵局（下稱郵局）86年3月之郵政存簿儲金立
    帳申請書、93年6月21日變更帳戶事項申請書、87年3月26日
    更換事項記要、103年2月25日郵局受理他局存簿儲金變更印
    鑑/掛失補副申請書、107年10月12日儲戶申請變更帳戶事項
    申請書、凱基證券股份有限公司（下稱凱基證券）89年8月1
    4日之受託買賣有價證券開戶契約、渣打國際商業銀行股份
    有限公司（下稱渣打銀行）81年10月27日及86年5月23日之
    印鑑卡、被告於87年1月22日向桃園○○○○○○○○○申請之離婚登
    記申請書等原本文件上之簽名（以上均編為乙類），送請法
    務部調查局進行筆跡鑑定(見本院卷第165至166頁)。而前述
    供比對之文件，被告自承桃園○○○○○○○○○之離婚登記申請書
    、渣打銀行印鑑卡、凱基銀行開戶契約等均為其親自簽名，
    亦承認有在上揭郵局開戶（見本院卷第159頁），又被告109
     年12月7日之筆跡乃當庭書寫，足認前開比對文件上被告之
    簽名為真正，均得作為筆跡比對之用。經法務部調查局鑑定
    結果為：「甲類筆跡與乙類筆跡筆劃特徵相同，研判應為同
    一人所書。」，有法務部調查局文書暨指紋鑑識實驗室110
    年4月12日鑑定書及鑑定分析表在卷可佐（見本院卷第169至
    173頁）。本院審酌上開內容乃鑑定專業人員依前揭資料比
    對筆跡之結構佈局、書寫習慣相同等因素所為之鑑定結果，
    且於鑑定分析表中明確指出甲類筆跡及乙類筆跡在「鍾」、
    「周」、「麗」、「雲」四字各自有符合之特徵點存在，具
    有專業性而得憑採。是以，系爭借據上借款人欄「鍾周麗雲
    」之筆跡，確為被告親筆書寫而為真正，已堪認定。被告否
    認簽立系爭借據，則無可採。原告主張被告為系爭借款之借
    款人，即屬可信。
　㈢再者，原告前對系爭借款之連帶保證人鍾培年提起清償借款
    訴訟，鍾培年於該案中對系爭借款尚積欠前揭本金、利息、
    違約金未償等事實並不爭執，經臺灣臺北地方法院107年度
    訴字第2258號判決原告勝訴確定在案，有該判決附卷可稽（
    見本院卷第53至55頁）。又原告主張系爭借款經拍賣抵押物
    強制執行後，被告仍積欠本金222萬473元及自94年7月16日
    起至清償日止，按週年利率10.5%計算之利息，暨按前述利
    率20%計算之違約金，及已核算未受償之前開利息、違約金
    等情，業據提出系爭借據、債權讓與證明書、報紙公告、臺
    灣桃園地方法院93年度執字第32099號分配表等件影本為證
    ，復經本院依職權調取臺灣桃園地方法院93年度執字第3209
    9號拍賣抵押物事件執行卷宗核閱無誤，亦堪信屬實。
  ㈣被告就原告請求之利息、違約金固為時效抗辯，然被告為此
    抗辯後，原告已減縮請求利息與違約金之範圍，改自104年6
    月22日起算（見本院卷第201頁）。查本件原告係於109年6
    月15日起訴(見臺灣臺北地方法院109年度北簡字第9928號卷
    第1頁之收狀章)，依依民法第129條第1項第3款規定，已生
    時效中斷之效力，是原告請求自104年6月22日起算之利息、
    違約金，並未逾民法第126條之5年時效。被告所為罹於時效
    之抗辯，尚非可取。　　
　㈤綜上，系爭借據上借款人欄「鍾周麗雲」之筆跡，經鑑定確
    為被告之筆跡，被告既為系爭借款之借款人，對於系爭借款
    尚積欠前述之本金、利息、違約金未償，而清償期早已屆至
    ，被告所為之時效抗辯亦非可採，是原告主張被告應負清償
    之責，於本件為債務一部之請求，為有理由，自應准許。
四、綜上所述，原告依消費借貸及債權讓與之法律關係，請求被
    告給付如主文第1項所示之本金、利息及違約金，於法有據
    ，應予准許。 
五、本件係就民事訴訟法第427 條第1 項訴訟適用簡易程序所為
    被告敗訴之判決，依同法第389 條第1 項第3 款規定，依職
    權宣告假執行。被告陳明願供擔保，聲請宣告免為假執行，
    核無不合，爰酌定相當擔保金額准許之。
六、本件事證已臻明確，兩造其餘攻擊防禦方法及所舉證據，經
    審酌結果，與本件判決結論均無影響，爰不一一論述，附此
    敘明。
七、訴訟費用負擔之依據：民事訴訟法第78條。
中　　華　　民　　國　　110 　年　　5 　　月　　14　　日
                  竹東簡易庭  法  官  李珮瑜
以上正本證明與原本無異。
如不服本判決，須於判決送達後20日內向本庭提出上訴狀（應按
他造當事人之人數附繕本）；如委任律師提起上訴者，應一併繳
納上訴審裁判費。
中　　華　　民　　國　　110 　年　　5 　　月　　14　　日
                              書記官  蕭宛琴